【裁判字號】    95,交聲,178
【裁判日期】    950322
【裁判案由】    違反道路交通管理處罰條例聲明異議
【裁判全文】
臺灣士林地方法院交通事件裁定        95年度交聲字第178 號
原處分機關  交通部公路總局臺北區監理所基隆監理站
異  議  人
即受處分人  甲○○
上列異議人即受處分人因違反道路交通管理處罰條例案件，對於
交通部公路總局臺北區監理所基隆監理站民國95年3 月6 日基監
字第裁42-A3N118765號裁決聲明異議（原舉發案號：臺北市政府
警察局舉發違反道路交通管理事件通知單北市警交大字第A3N118
765 號），本院裁定如下：
    主  文
異議駁回。
    理  由
一、按道路交通安全規則第112 條第1 項第4 款規定，在設有禁
    止停車標誌、標線之處所不得停車；又汽車駕駛人停車時，
    在設有禁止停車標誌、標線之處所停車者，處新臺幣（下同
    ）600 元以上1,200 元以下罰鍰，道路交通管理處罰條例第
    56條第1 項第4 款定有明文。又按「停車」係指車輛停放於
    道路兩側或停車場所，而不立即行駛者，同條例第3 條第10
    款亦規定甚明。
二、原處分意旨略以：異議人即受處分人甲○○於民國95年1 月
    15日下午2 時18分許，將其所有車牌號碼IC-7538 號自小客
    車停放在臺北市南港區○○○路○ 段970 號路邊，經警逕行
    舉發「在劃有黃線路段停車」違規，爰依道路交通管理處罰
    條例第56條第1 項第4 款，處罰鍰900 元。
三、異議意旨略以：伊於95年1 月15日將車停於系爭路段，但仍
    遭拖吊，查95年1 月15日為假日，而臺北市政府訂頒「假日
    黃線路段開放停車」的政策是根據道路交通管理處罰條例而
    訂定，惟黃線禁止停車也是根據道路交通管理處罰條例，此
    二行政命令發生衝突時，應以較有利於人民的行政命令為準
    ，因此依法不得拖吊假日停放於黃線之車輛，伊向臺北市政
    府警察局交通警察大隊申述，惟不獲採納上述意見，附上95
    年2 月6 日聯合報刊登類似案例1 則，請求將原處分撤銷，
    據此聲明異議云云。
四、經查：
  (一)本件異議人即受處分人甲○○於95年1 月15日下午2 時18分
    許，將其所有車牌號碼IC-5738 號自小客車停放在臺北市南
    港區○○○路○ 段970 號路邊，路面邊線劃有黃色實線之事
    實，業據異議人自承在卷，並有臺北市政府警察局北市警交
    大字第A3N118765 號舉發違反道路交通管理事件通知單及舉
    發照片附卷可稽，此部分事實洵堪認定。
  (二)按道路交通標誌標線號誌設置規則第168 條規定，禁止停車
    線，用以指示禁止停車路段，以劃設於道路緣石正面及頂面
    為原則，本標線為黃實線，本標線得加繪黃色「禁止停車」
    標字，本標線禁止時間為每日上午7 時至晚間8 時，如有延
    長或縮短之必要時，應以標誌及附牌標示之。換言之，就地
    面標線繪設黃色實線路段，原則上上午7 時至晚間8 時禁止
    停車，僅例外以標誌及附牌標示之情形，方於上午7 時至晚
    間8 時縮短禁止時間，開放得以停車路段，合先敘明。
  (三)異議人質以臺北市政府訂頒「假日黃線路段開放停車」的政
    策與黃線禁止停車的規定相衝突時，應以較有利於人民的行
    政命令為準，並附上95年2 月6 日聯合報刊登類似案例1 則
    以為佐證，進而主張本件情形與報述情形相似云云，查就異
    議人所附剪報案例，其情形為於上午7 時至晚間8 時，在例
    外開放黃線停車的路段，又以標誌及附牌標示「禁止停車」
    ，如此方有規範衝突取捨及信賴保護原則適用之問題，換言
    之，此案例適用之前提為該繪設黃線路段於上午7 時至晚間
    8 時，已以標誌及附牌標示開放得以停車，然又於同路段以
    標誌及附牌標示「禁止停車」時，方有異議人所述同類情形
    之適用。
  (四)然查臺北市政府並未全面開放假日黃線得以停車，此有臺北
    市政府警察局交通警察大隊95年2 月15日北市警交大執字第
    09530287400 號書函說明二：「‧‧‧，本市從未宣布全面
    開放假日黃線停車，黃線路段除有標誌附牌說明假日開放停
    車者外，均不得停車。」在卷足憑，又系爭臺北市南港區○
    ○○路○ 段970 號路段，並未以標誌及附牌標示開放得以停
    車，此亦有前開書函說明三：「經查旨揭地點並無設置假日
    開放停車標誌牌，‧‧‧」及本院經由電腦網路調取之臺北
    市交通管制工程處於網路公告假日黃線路段開放停車統計表
    各1 紙附卷可按，是以本件之法規範，自應回歸道路交通標
    誌標線號誌設置規則第168 條原則規定，即黃線路段禁止停
    車，禁止時間為每日上午7 時至晚間8 時。故就異議人剪報
    所述案例，係指該繪設黃線路段於上午7 時至晚間8 時，已
    以標誌及附牌標示開放得以停車，實與本件該繪設黃線路段
    於上午7 時至晚間8 時並未開放停車之情形顯不相同，自不
    得類比，本件異議人並無信賴系爭路段例外得以停車之法規
    範作為信賴前提基礎，是以本件自無規範衝突取捨，更無是
    否採取較有利於人民的行政命令為準或保護異議人信賴法規
    範之信賴保護原則的適用，異議人之主張顯有違誤。
  (五)查系爭路段確係於道路緣石正面及頂面繪設黃色實線無誤，
    又該路段並未以標誌及附牌或網路公告之方式，例外開放得
    以停車，已據說明如上，異議人將其車輛停放於系爭路段，
    員警以「在劃有黃線路段停車」逕行舉發違規，並依道路交
    通管理處罰條例規定，認定舉發違規事實並無違誤。
五、從而原處分機關審酌異議人違規情形，依道路交通管理處罰
    條例第56條第1 項第4 款之規定，對異議人違規行為裁處90
    0 元之罰鍰，核無不當。本件異議為無理由，應予駁回。
據上論斷，應依道路交通案件處理辦法第19條，裁定如主文。
中    華    民    國    95    年    3     月    22    日
                  交通法庭法  官  黃潔茹
以上正本證明與原本無異
如不服本裁定應於送達後5 日內向本院提出抗告狀。
                          書記官  柳瑞宗
中    華    民    國    95    年    3     月    27    日


司法院資訊處製作；財團法人民間司法改革基金會備份。
